【裁判字號】    97,交聲,2603
【裁判日期】    971222
【裁判案由】    交管條例聲異
【裁判全文】
臺灣板橋地方法院交通事件裁定        97年度交聲字第2603號
原處分機關  交通部公路總局臺北區監理所
異  議  人  原皇交通股份有限公司
                    號
                    營業地址：.
法定代理人  甲○○
上列受處分人因違反道路交通管理處罰條例案件，對於交通部公
路總局臺北區監理所於中華民國97年9月5日以北監營裁字第裁40
─A 00WBD969號違反路交通管理事件裁決書所為之裁決處分（原
舉發案號：臺北市政府警察局97年6 月20日北市警交大字第A00W
BD969號）不服，聲明異議，本院裁定如下：
    主  文
原處分撤銷。
原皇交通股份有限公司所有之汽車行駛，塗抹污損牌照，使不能
辨認其牌號，處罰鍰新臺幣參仟元。
    理  由
一、原處分意旨略以：異議人原皇交通股份有限公司（下稱原皇
    公司）所有之車牌號碼Ｏ六八－ＨＴ營業大貨車，於民國九
    十七年六月十九日凌晨零時十九分許，經司機駕駛，行經臺
    北市○○○路與酒泉街口，因「塗抹污損汽車牌照，不能辨
    識牌號」之違規事實，經警攔停當場舉發，乃依道路交通管
    理處罰條例第十三條第一款之規定，對該大貨車所有人原皇
    公司裁處罰鍰新臺幣（下同）三千六百元（原裁處罰鍰金額
    為三千元，嗣經該機關更正為三千六百元；見卷附原處分機
    關更正後之裁決書影本。另該受處分人所有之車號二六－Ｕ
    Ｈ營業拖車，於同日凌晨零時二十五分許在上開地點，經警
    舉發「塗抹污損汽車牌照，不能辨識牌號」之違規裁罰部分
    ，本院另以九十七年度交聲字第二六０五號案件審理）。異
    議人則以：伊公司所有之上開營業大貨車，於九十七年六月
    十九日裝載連續壁注漿廢料，因上開車輛之號牌於施工作業
    及裝卸貨時，遭注漿噴濺致使號牌污穢不潔，司機未及時清
    洗乾淨，於載運行駛途中遭警攔停舉發，但員警舉發引用之
    法條顯然錯誤，因首開條例第十三條所稱「塗抹」，乃指蓄
    意之行為，而本件車輛號牌污穢，係工作中不經意所致，並
    非人為蓄意之行為，應引用同條例第十四條第三款規定舉發
    處罰為宜；又本件違規裁罰之對象均係汽車所有人，依違反
    道路交通管理事件統一裁罰基準及處理細則第十一條第二項
    之規定，舉發機關應另行送達舉發通知單予汽車所有人，但
    本件舉發機關未將上開舉發通知單另寄送予上開違規車輛之
    所有人即異議人公司，其舉發程序顯有疏漏，且本件屬逕行
    舉發，依違反道路交通管理事件統一裁罰基準及處理細則第
    十五條規定，應到案日期距舉發日應為三十日，但系爭舉發
    通知單填記之應到案期限僅十五日等語，表明不服而提出異
    議。
二、按人民違反法律上之義務而應受行政罰之行為，法律無特別
    規定時，雖不以出於故意為必要，仍須以過失為其責任條件
    。但應受行政罰之行為，僅須違反禁止規定或作為義務，而
    不以發生損害或危險為其要件者，推定為有過失，於行為人
    不能舉證證明自己無過失時，即應受處罰（參照司法院大法
    官會議釋字第二七五號解釋）。又汽車行駛有損毀或變造汽
    車牌照、塗抹污損牌照，或以安裝其他器具之方式，使不能
    辨認其牌號之情形者，處汽車所有人二千四百元以上四千八
    百元以下罰鍰，並責令申請換領牌照或改正，道路交通管理
    處罰條例第十三條第一款定有明文規定。
三、經查：
(一)異議人原皇公司固坦承其公司所有車牌號碼Ｏ六八－ＨＴ營
    業大貨車之車牌有污穢不潔，於上揭時間經人駕駛行經上開
    路口為警攔停當場舉發之事實，但辯稱：本件車輛號牌污穢
    ，係工作中不經意所致，並非人為蓄意之行為，應改依同條
    例第十四條第三款規定處罰云云。惟查：異議人公司所有之
    車牌號碼Ｏ六八－ＨＴ營業大貨車之車牌有塗抹污損牌照，
    致使不能辨認其牌號之違規事實，業據證人即舉發警員乙○
    ○於本院調查時結證稱：「（本件是否你舉發？舉發經過？
    ）是的，當時我開巡邏車與系爭貨車對向行駛，我看到當時
    以為該車未懸掛大牌，我們就迴轉並示意他停車受檢，我下
    車才發現他的曳引車前面車牌是用油污塗抹起來‧‧‧我有
    帶舉證照片到庭。（庭呈照片）（何以認為本件不是構成第
    十四條第三款的號牌污穢的違規，而依第十三條規定處罰？
    ）該車前面車牌是用油污，人工外力加工塗抹上去的，這部
    分不可能是因為號牌污穢不洗刷而造成，司機說不知為何造
    成的，他說這部車他剛開不知道」等語，並有與證人乙○○
    上開證述情節相符之系爭營業大貨車為警攔停舉發時之照片
    在卷可稽。
(二)又本件舉發警員乙○○係舉發當時在場之目擊證人，其到庭
    以具結擔保供述之真實性，且與異議人素不相識，又無嫌隙
    ，應無攀誣異議人之理，自不得僅以證人為本件舉發之員警
    而全盤抹煞其在訴訟上所具有目擊證人之資格，其證言自得
    採為本院裁判之依據；復參以本件舉發警察為執行交通勤務
    之公務員，對於舉發駕駛人交通違規，為其業務內之事項，
    其觀察程度自較一般人更為專注。況觀之上開員警舉發時拍
    攝系爭貨車之編號１照片所示，該貨車前車牌上確實有塗抹
    黑色油漬，致該車牌號碼模糊不清之情形，而證人乙○○亦
    明確證稱當時伊開巡邏車與系爭貨車對向行駛，伊看到當時
    以為該車未懸掛大牌等語，綜上各節，堪認上開大貨車前車
    牌應係經人塗抹油漬，致使不能辨認其牌號，至為明確，而
    此違規行為與道路交通管理處罰條例第十三條第一款規定「
    塗抹污損牌照‧‧‧，使不能辨認其牌號」處罰要件相符。
    又異議人原皇公司係上開營業拖車所有人，平日享有司機駕
    駛營業所帶來之利益，自應遵守國家法律對汽車所有人所課
    與之義務，而依道路交通安全規則第十一條第二項規定，汽
    車號牌不得變造損毀、塗抹等方式使不能辨認其牌號，並不
    得以他物遮蔽，如有污穢，致不能辨認其牌號時，應洗刷清
    楚。異議人自負有將車牌洗刷清楚，俾能清楚辨認車牌號號
    碼之義務，且此種行政法上義務之違反，於異議人不能舉證
    證明其無可歸責時，應認為有過失，採推定過失責任主義，
    俾有利於行政目的之實現及公共秩序之維護。本件異議人雖
    辯稱上開車輛號牌於施工作業及裝卸貨時，遭注漿噴濺致使
    號牌污穢不潔，司機未及時清洗乾淨云云，惟本件系爭貨車
    前車牌上係塗抹黑色油漬，顯與注漿噴濺無關，縱如異議人
    所辯係施工作業及裝卸貨時造成車牌污穢等語不虛，異議人
    於司機駕駛該車輛前自負有將車牌洗刷清楚之義務，但異議
    人原皇公司之代理人於本院調查時供稱我們公司的車都是驗
    車前洗一次，且一年驗車一次等語，足認異議人或其公司之
    司機於行車前並未將車牌洗刷清楚，揆諸前揭說明，異議人
    對其所有之系爭貨車車牌因「塗抹污損汽車牌照，不能辨識
    牌號」之違規行為，縱無故意，亦難謂無過失。異議人辯稱
    本件應引用同條例第十四條第三款規定舉發處罰云云，並非
    足採。故異議人原皇公司所有之車牌號碼Ｏ六八－ＨＴ營業
    大貨車車牌確有塗抹污損牌照，使不能辨認其牌號之違規事
    實，洵堪認定。
四、綜上所述，本件異議人原皇公司所有車牌號碼Ｏ六八－ＨＴ
    營業大貨車之車牌，確有塗抹污損牌照，使不能辨認其牌號
    ，而於上揭時地為警攔停舉發之違規行為。至原處分機關依
    道路交通管理處罰條例第十三條第一款之規定，對系爭車輛
    所有人原皇公司裁處罰鍰新臺幣三千六百元，固非無見。惟
    依違反道路交通管理事件統一裁罰基準及處理細則第十五條
    規定，填製通知單，應到案日期應距舉發日十五日，但受處
    分人非該當場被查獲之駕駛人或行為人之情形，其應到案之
    日期距舉發日為三十日。而本件異議人原皇公司所有之上開
    營業大貨車，經司機駕駛，於上開時地，經警攔停當場舉發
    ，嗣經原處分機關對該大貨車所有人原皇公司裁處罰鍰，有
    如前述，顯見本件受處分即異議人原皇公司並非舉發當場被
    查獲之駕駛人或行為人至為明確，故依上開說明，員警填製
    通知單，應到案日期應距舉發日為三十日，但本件舉發通知
    單、裁決書記載應到案日期應距舉發日不及三十日，應屬誤
    會；又因異議人原皇公司於應到案日期即九十七年七月十八
    日前之同月十四提出申訴，此有申述書在卷可憑，是依道路
    交通管理處罰條例第十三條第一款規定，並參酌違反道路交
    通管理事件統一裁罰基準表，本件應認異議人於到案期限內
    申訴，應裁處異議人三千元，原處分機關更正裁罰異議人原
    皇公司三千六百元，自有未洽。異議人聲明異議主張本件應
    到案日期距舉發日應為三十日一節，應屬可採。故原處分既
    有前揭可議之處，自應由本院將原處分予以撤銷，爰依道路
    交通管理處罰條例第十三條第一款及違反道路交通管理事件
    統一裁罰基準表之規定，自為裁定如主文第二項所示，以期
    適法。
據上論結，應依道路交通案件處理辦法第二十條前段，裁定如主
文。
中    華    民    國    97    年    12    月    22    日
                  交通法庭法  官  楊 志 雄
以上正本證明與原本無異
如不服本裁定應於送達後5日內向本院提出抗告狀
                          書記官  陳 春 銘
中    華    民    國    97    年    12    月    22    日


司法院資訊處製作；財團法人民間司法改革基金會備份。
